【裁判字號】    96,保險小上,2
【裁判日期】    970110
【裁判案由】    給付紅利
【裁判全文】
臺灣臺北地方法院民事裁定           96年度保險小上字第2號
上  訴  人  乙○○
被上訴人    安泰人壽保險股份有限公司
法定代理人  甲○
上列當事人間請求給付紅利事件，上訴人對於中華民國96年10月
9日本院臺北簡易庭96年度北保險小字第8號第一審小額民事判決
，提起上訴，本院裁定如下：
    主  文
上訴駁回。
第二審訴訟費用新臺幣壹仟伍佰元由上訴人負擔。
    理  由
一、按對於小額程序第一審裁判之上訴或抗告，非以其違背法令
    為理由，不得為之；至其上訴狀應記載上訴理由，表明下列
    各款事項：一、原判決所違背之法令及其具體內容，二、依
    訴訟資料可認為原判決有違背法令之具體事實；又判決不適
    用法規或適用不當者，為違背法令，而判決有民事訴訟法第
    469條所列各情形之一者，為當然違背法令，同法第436條之
    24第2項、第436條之25、第436條之32第2項準用第468條及
    第469條第1款至第5款分別定有明文。是當事人於小額訴訟
    程序提起上訴，如依民事訴訟法第468條規定，以第一審判
    決有不適用法規或適用法規不當為理由時，其上訴狀或理由
    書應有具體之指摘，並揭示該法規之條項或其內容，若係成
    文法以外之法則，應揭示該法則之旨趣，倘為司法院解釋或
    最高法院判例，則應揭示該判解之字號或其內容；如依民事
    訴訟法第469條規定，以所列第1款至第5款情形為理由時，
    其上訴狀或理由書，應揭示合於該條款之事實；上訴狀或理
    由書如未從此項方法表明者，即難認為已對第一審判決之違
    背法令有具體之指摘，其上訴自難認為合法，最高法院67年
    度臺上字第2876號判例、70年度臺上字第2027號判例、71年
    度臺上字第314號判例可資參照。次按上訴不合法者，第二
    審法院應以裁定駁回之，民事訴訟法第444條第1項前段定有
    明文，依同法第436條之32第2項規定，於小額事件之上訴程
    序亦準用之。
二、本件上訴意旨略以：觀諸兩造間保險契約第22條有關保險單
    紅利計算及給付之約定，足認前開契約紅利分配計算方式，
    雖得依財政部嗣後函示變更調整之，惟財政部所為函示並非
    行政處分，自未對外直接發生法律效果，被上訴人執此抗辯
    ，有違契約誠信原則，且被上訴人所定之給付紅利計算公式
    ，依消費者保護法第11條第2項、第12條第1項規定，除應為
    有利於消費者之解釋外，尚涉顯失公平情事而無拘束上訴人
    之效果，渠原判決未予詳究即駁回上訴人給付紅利之請求，
    係為判決違背法令；又原審違背特別法優先適用之論理法則
    及通常契約履行之經驗法則，亦屬判決違背法令，為此提起
    上訴。
三、本院之判斷暨得心證之理由：
    按兩造間保險契約內容之解釋乃事實問題，而取捨證據認定
    事實則屬於事實審法院之職權，苟其認定並不違背法令，即
    不許任意指摘其認定不當，以為上訴理由，最高法院28年度
    上字第1515號判例意旨可稽。經查，原判決已敘明其採認被
    上訴人就前開契約紅利分配計算約定所持解釋之理由，復依
    納入前開契約內容之財政部函示，據以論斷被上訴人將利差
    紅利與死差紅利互抵後即無給付紅利之義務，故上訴人所為
    請求均於法無據等情，核其適用法令，尚無違誤之處。次查
    ，上訴人雖以原判決違法為由提起上訴，惟考之上訴理由狀
    所載，係就原審取捨證據、認定事實所為契約解釋之職權行
    使，或就原審命為辯論而已論斷者，指摘為不當或違法，並
    泛言前開契約條款應優先適用消費者保護法第11條第2項、
    第12條第1項及民法第148條第2項規定云云，悉與民事訴訟
    法第468條、第469條所定情形有別。上訴人既疏未表明原判
    決所違背之法令及其具體內容，暨依訴訟資料合於該違背法
    令之具體事實，難認已合法表明上訴理由。揆諸首揭說明，
    所提上訴自非合法，本院即毋庸命補正，爰逕以裁定駁回上
    訴。
四、末按小額訴訟之上訴程序，法院為訴訟費用之裁判時，應確
    定其費用額，民事訴訟法第436條之32第1項準用第436條之
    19第1項規定甚明。承此，本件訴訟費用額，經計算確定如
    主文第2項所示金額，應由上訴人負擔。
五、據上論結，本件上訴為不合法，爰依民事訴訟法第436條之
    32第1項、第2項、第436條之19第1項、第444條第1項前段、
    第95條、第78條，裁定如主文。
中    華    民    國    97    年    1    月    10    日
             民事第三庭    審判長法  官  張靜女
                                 法  官  賴錦華
                                 法  官  曾啟謀
以上正本係照原本作成
本裁定不得抗告
中    華    民    國    97    年    1    月    11    日
                                 書記官  李承翰


司法院資訊處製作；財團法人民間司法改革基金會備份。
